臺灣高等法院刑事判決
110年度上訴字第840號
上  訴  人  
即  被  告  楊尚炎




上列上訴人即被告因詐欺案件，不服臺灣新北地方法院109年度
易字第282號，中華民國109年12月22日第一審判決（起訴案號：
臺灣新北地方檢察署108年度偵緝字第3716號），提起上訴，本
院判決如下：
    主  文
上訴駁回。
    事實及理由
一、本案經本院審理結果，認原審以上訴人即被告楊尚炎係犯刑
    法第339條之4第1項第3款以網際網路對公眾散布而詐欺取財
    罪，且係利用不知情之曾楷淵交付詐騙款項，為間接正犯，
    雖符合累犯之要件，但不予加重其刑，另符合自首要件予以
    減輕其刑，並審酌被告正值青年，不思以正當方式獲取錢財
    ，竟於網路上刊登不實車輛廣告詐騙被害人黃智祥，且利用
    不知情之另案手機賣家曾楷淵所提供之匯款帳戶為三方詐騙
    而取款，間接導致曾楷淵之帳戶遭列為警示帳戶而凍結，其
    犯罪動機、手段及惡性均非輕，惟被告犯後坦承犯行並自首
    ，然未賠償被害人損失、於偵、審中均經通緝始到案之犯後
    態度，兼衡被告自陳高中畢業，之前從事裝潢工作，收入約
    新臺幣（下同）4、5萬元、需扶養家人、家庭經濟狀況不佳
    ，斯時因詐欺案件在監服刑等一切情狀，判處有期徒刑6月
    ，並就未扣案之犯罪所得2萬2000元宣告沒收或追徵，核其
    認事用法及量刑均無不當，應予維持，並引用第一審判決書
    記載之事實、證據及理由（如附件）。
二、被告上訴意旨略以：被告願向被害人道歉及和解，彌補被害
    人之損失，原審量刑過重，請求減輕刑度云云。
三、按量刑之輕重，係屬事實審法院得依職權自由裁量之事項，
    苟已斟酌刑法第57條各款所列情狀，而未逾越法定刑度，不
    得遽指為違法（最高法院72年台上字第6696號判例意旨參照
    ）。且法院對於被告為刑罰裁量時，必須以行為人之罪責為
    依據，而選擇與罪責程度相當之刑罰種類，並確定與罪責程
    度相稱之刑度。縱使基於目的性之考量，認定有犯罪預防之
    必要，而必須加重裁量時，亦僅得在罪責相當性之範圍內加
    重，不宜單純為強調刑罰之威嚇功能，而從重超越罪責程度
    為裁判，務求「罪刑相當」。且在同一犯罪事實與情節，如
    別無其他加重或減輕之原因，下級審量定之刑，亦無過重或
    失輕之不當情形，則上級審法院對下級審法院之職權行使，
    原則上應予尊重（最高法院85年度台上字第2446號判決意旨
    參照）。
四、經查，被告於原審準備程序及審理中均已坦承犯行，並有原
    審判決所引用之證據在卷可佐，足認被告確係犯刑法第339
    條之4第1項第3款以網際網路對公眾散布而詐欺取財罪甚明
    。原審以被告罪證明確，為間接正犯，符合累犯之要件，但
    不予加重其刑，另符合自首減刑之要件，並詳細審酌前情，
    量處被告有期徒刑6月，已詳予斟酌刑法第57條各款所列情
    形，並具體說明量刑之理由，核無逾越法定刑度，或濫用自
    由裁量權限之違法或不當之情事。又本院於準備程序及審理
    時均傳喚被告及被害人到庭，渠等均未如期到庭，是在情事
    並無變更之情形下，實難認原審所量處刑度有何不當而應予
    減輕之情形。
五、綜上，被告以前揭上訴意旨提起上訴，並無理由，應予駁回
    。　　　　
六、被告經本院合法傳喚，無正當之理由不到庭，爰不待其陳述
    ，為一造辯論判決。
據上論斷，應依刑事訴訟法第368條、第373條、第371條，判決
如主文。
本案經檢察官徐世淵提起公訴，檢察官林奕彣到庭執行職務。
中　　華　　民　　國　　110 　年　　8 　　月　　18　　日
                  刑事第四庭  審判長法　官  陳筱珮
                                    法　官  吳元曜
                                    法　官  羅郁婷
以上正本證明與原本無異。
如不服本判決，應於收受送達後20日內向本院提出上訴書狀，其
未敘述上訴之理由者並得於提起上訴後20日內向本院補提理由書
（均須按他造當事人之人數附繕本）「切勿逕送上級法院」。
                                    書記官  蔡易霖
中　　華　　民　　國　　110 　年　　8 　　月　　18　　日
附錄：本案論罪科刑法條全文
中華民國刑法第339條之4
犯第 339 條詐欺罪而有下列情形之一者，處 1 年以上 7 年以
下有期徒刑，得併科 1 百萬元以下罰金：
一、冒用政府機關或公務員名義犯之。
二、三人以上共同犯之。
三、以廣播電視、電子通訊、網際網路或其他媒體等傳播工具，
    對公眾散布而犯之。
前項之未遂犯罰之。

附件
臺灣新北地方法院刑事判決　　　　　　　109年度易字第282號
公　訴　人　臺灣新北地方檢察署檢察官
被　　　告　楊尚炎　男　民國00年00月00日生
                    身分證統一編號：Z000000000號
                    住雲林縣○○鄉○○村○○街0號
                    現另案於法務部○○○○○○○執行中
上列被告因詐欺案件，經檢察官提起公訴（108 年度偵緝字第37
16號），被告於準備程序中就被訴事實為有罪之陳述，經本院合
議庭裁定由受命法官獨任進行簡式審判程序，判決如下：
    主  文
楊尚炎犯以網際網路對公眾散布而詐欺取財罪，累犯，處有期徒
刑6 月。
未扣案之犯罪所得新臺幣2 萬2 千元沒收，於全部或一部不能沒
收或不宜執行沒收時，追徵其價額。
    事  實
一、楊尚炎並無小貨車可供販售，竟意圖為自己不法之所有，基
    於以網際網路對公眾散布之詐欺取財犯意，於民國108 年2
    月20日上午11時前不久，在當時新北市○○區○○路000 巷0 弄
    00號6 樓居所，以電子設備連接網際網路，至臉書社群網站
    中不特定多數人可共見聞之「權利車資訊交流」社團上，刊
    登以新臺幣（下同）2 萬2 千元販售性質屬權利車之小貨車
    不實廣告，剛好黃智祥於108 年2 月20日上午11時許，上網
    瀏覽該不實廣告訊息後，與楊尚炎聯絡，而陷於錯誤，於同
    日上午11時41分許依楊尚炎指示匯款2 萬2 千元至曾楷淵名
    下中國信託商業銀行帳號0000-0000-0000號帳戶內（下稱中
    信銀行帳戶），楊尚炎藉此支付另案向曾楷淵購買手機之貨
    款2 千元（另案部分未據起訴），並告知曾楷淵額外2萬元
    為溢繳款項，利用不知情之曾楷淵在新北市○○區○○○○○0 號
    出口面交手機時，取得其餘詐得之2 萬元款項。
二、經曾楷淵就上開另案手機交易案件報警，楊尚炎在警方發覺
    本案詐欺黃智祥犯行前，即主動承認上情而自首。
三、案經新北市政府警察局中和分局報告臺灣新北地方檢察署檢
    察官偵查起訴。
    理  由
壹、認定被告成立犯罪之理由：
一、訊據被告楊尚炎於警詢、偵查及本院準備程序及審理中對於
    上揭事實均坦承不諱，並有下列補強證據可以佐證：
  ㈠證人曾楷淵於警詢、偵查中證稱販售手機給被告，被告利用
    其帳戶，供被害人黃智祥匯入款項，並遭被告利用交付詐欺
    款項之過程（偵字第14287 號卷第13-15 、71、72頁）。
  ㈡證人即被害人黃智祥於警詢中證稱在網路上看到不實之車輛
    廣告，而遭被告詐騙、匯款之過程（偵字第14287 號卷第17
    -19 頁）。
  ㈢關於被害人黃智祥遭詐騙之匯款過程，有被害人黃智祥提出
    之匯款明細、曾楷淵前開中信銀行帳戶之基本資料、交易明
    細各1份在卷可參（偵字第14287號卷第35-40、51頁），足
    徵被告任意性自白與事實相符，可以採信。
二、本案事證明確，被告犯行可以認定，應依法論科。
貳、論罪科刑之法律適用：
一、罪名、變更起訴法條：
  ㈠行為人若係基於詐欺不特定民眾之犯意，利用網際網路等傳
    播工具，刊登虛偽不實之廣告，以招徠民眾，遂行詐騙。縱
    行為人尚須對受廣告引誘而來之被害人，續行施用詐術，始
    能使之交付財物，仍係直接以網際網路等傳播工具向公眾散
    布詐欺訊息，無礙成立加重詐欺罪（最高法院106 年度台上
    字第358 號、107 年度台上字第846 號、907 號判決意旨參
    照）。是核被告所為，係犯刑法第339 條之4 第1 項第3 款
    之以網際網路對公眾散布而詐欺取財罪。
  ㈡公訴意旨原認被告所為僅成立普通詐欺取財罪一節，因起訴
    之基本事實同一，且本院審理中，已當庭向被告諭知變更起
    訴法條為前揭加重詐欺取財罪（本院易字第282 號卷第257
    頁，下稱本院卷），無礙被告於訴訟上攻擊、防禦權，爰依
    刑事訴訟法第300 條，變更起訴法條。
  ㈢被告利用不知情之曾楷淵交付詐騙之款項，為間接正犯。
二、被告為累犯，但不加重其刑之說明：
  ㈠被告前因妨害兵役案件，經臺灣雲林地方法院以104 年度訴
    字第259 號判決判處有期徒刑3 月確定；又因賭博案件，經
    臺灣臺北地方法院以105 年度簡字第1586號判決判處有期徒
    刑3 月確定；上開2 案件嗣經臺灣臺北地方法院以106 年度
    聲字第868 號裁定定應執行有期徒刑5 月確定，於106 年9
    月1 日徒刑執行完畢，有臺灣高等法院被告前案紀錄表在卷
    可佐。其於受有期徒刑執行完畢後，5 年內故意再犯本件有
    期徒刑以上之罪，為累犯。
  ㈡然依司法院大法官釋字第775 號解釋意旨，考量被告上開構
    成累犯之犯罪紀錄，與本案所犯加重詐欺之罪名、犯罪手法
    不同，關聯性不高，故本院認為此構成累犯之素行，不需適
    用刑法第47條累犯規定予以加重處斷刑，視為量刑審酌因子
    即可。
三、刑之減輕：
    被告是於警方調查另案曾楷淵手機案件中，員警尚不知道被
    告涉及本案向被害人黃智祥行騙事實時，即主動坦承本案犯
    行，此有員警109 年4 月29日職務報告1 份在卷可證（本院
    卷第58之3 頁），核與自首規定相符，爰依刑法第62條前段
    規定，減輕其刑。
四、量刑：
  ㈠爰以行為人之責任為基礎，審酌被告正值青年，不思以正當
    方式獲取錢財，竟於網路上刊登不實車輛廣告詐騙被害人，
    且利用不知情之另案手機賣家所提供之匯款帳戶為三方詐騙
    而取款，間接導致手機賣家之帳戶遭列為警示帳戶而凍結，
    其犯罪動機、手段及惡性均非輕，惟被告犯後坦承犯行並自
    首，然未賠償被害人損失、於偵、審中均經通緝始到案之犯
    後態度，兼衡被告自陳高中畢業，之前從事裝潢工作，收入
    約4 、5 萬、需扶養家人、家庭經濟狀況不佳，目前因詐欺
    案件在監服刑等一切情狀，量處如主文所示之刑。
  ㈡加重詐欺為最重本刑有期徒刑7 年之罪，無從依刑法第41條
    第1 項之規定諭知易科罰金之折算標準；至被告所受宣告刑
    為6 月以下之有期徒刑，仍得依同條第3 項規定聲請易服社
    會勞動，附此敘明。
五、沒收：
  ㈠被告所詐得之2 萬2 千元，為其犯罪所得，雖未扣案，仍應
    依刑法第38條之1 第1 項前段規定宣告沒收，並依同條第3
    項規定，諭知於全部或一部不能沒收或不宜執行沒收時，追
    徵其價額。
  ㈡至被告使用上網之電子設備，雖為本案犯罪工具，但並未扣
    案，對照被告本案犯行所量處之宣告刑長度，佐以電子設備
    汰換之速度與使用年限，衡情該未扣案之電子設備未來再遭
    利用為犯罪使用之機率較低，同時考量未來執行上之困難及
    實益不高，本院認為並無應予裁量沒收之刑法上重要性，故
    不予宣告沒收。
據上論斷，應依刑事訴訟法第273 條之1 第1 項、第299 條第1
項前段、第300 條，判決如主文。
本案經檢察官徐世淵偵查起訴，由檢察官盧祐涵到庭執行公訴。
中　　華　　民　　國　 109 　　年　　12　　月　　22　　
日
                  刑事第十九庭  法　官  蕭淳元
上列正本證明與原本無異。
如不服本判決，應於判決送達後20日內敘明上訴理由，向本院提
出上訴狀 (應附繕本) ，上訴於臺灣高等法院。其未敘述上訴理
由者，應於上訴期間屆滿後20日內向本院補提理由書「切勿逕送
上級法院」。
                                書記官　盧姿妤
中　　華　　民　　國　 109　　年　　12　　月　　23　　日
附錄本案論罪科刑法條全文：
中華民國刑法第339條之4
犯第 339 條詐欺罪而有下列情形之一者，處 1 年以上 7 年以
下有期徒刑，得併科 1 百萬元以下罰金：
一、冒用政府機關或公務員名義犯之。
二、三人以上共同犯之。
三、以廣播電視、電子通訊、網際網路或其他媒體等傳播工具，
    對公眾散布而犯之。
前項之未遂犯罰之。